【裁判字號】    98,上易,1
【裁判日期】    980326
【裁判案由】    竊盜
【裁判全文】
福建高等法院金門分院刑事判決           98年度上易字第1號
上  訴  人  福建金門地方法院檢察署
被      告  戊○○
                    （現另案在福建金門監獄執行中）
被      告  丙○○
被      告  乙○○
上列上訴人因被告等竊盜案件，不服福建金門地方法院97年度易
字第60號，中華民國97年11月14日第一審判決（起訴案號：福建
金門地方法院檢察署97年度偵字第355號），提起上訴，本院判
決如下：
    主  文
原判決撤銷。
戊○○、丙○○結夥三人以上攜帶兇器，毀壞牆垣竊盜，各處有
期徒刑捌月。
乙○○結夥三人以上攜帶兇器，毀壞牆垣竊盜，處有期徒刑陸月
，如易科罰金，以新臺幣壹仟元折算壹日。
    事  實
一、戊○○、丙○○於民國97年1月15日白天期間在金門縣金寧
    鄉千勝汽車修配廠聊天，雙方聊及該修車廠斜對面有一個倉
    庫即金寧鄉○○路○段223-10號甲○○、丁○○夫妻二人所
    共同經營之「正中行」倉庫（按該倉庫係以鋼骨結構為主體
    ，外觀四周則以鍍鋅烤漆金屬浪板鐵皮構築而成，金屬浪板
    鐵皮則與倉庫地基底部之水泥短牆銜接）；嗣於同（日）下
    午戊○○、丙○○二人又至上開千勝汽車修配廠找在汽車修
    配廠工作之翁文翰（共同涉犯本件共同竊盜罪部分另行審結
    ）泡茶聊天，翁文翰向戊○○、丙○○二人告知該「正中行
    」倉庫內存放有高粱酒之訊息；戊○○斯時因無工作缺錢，
    又逢將屆農曆過年，竟萌貪念，遂向丙○○提議至該「正中
    行」倉庫竊取高粱酒，而獲丙○○首肯；戊○○、丙○○二
    人及翁文翰遂共同基於意圖為自己不法所有之犯意聯絡，於
    民國97年1月15日晚間11時許，由戊○○駕駛其所有車牌號
    碼WY- 2310號自小貨車並攜帶其所有在客觀上足以危害人之
    生命、身體、安全構成威脅之兇器電動套筒起子（長度約20
    公分左右，起訴書誤載為電動螺絲起子）及三叉套筒扳手（
    每支扳手長度約5、6公分；扳手與扳手間之間距為12公分左
    右，起訴書誤載為扳手）各1支（均未扣案，顯已滅失）附
    載丙○○至前開「正中行」倉庫，並由戊○○囑咐有共同竊
    盜犯意聯絡之翁文翰在該千勝汽車修配廠附近把風，觀察「
    正中行」倉庫前面有無人車前來，以便通知在該「正中行」
    倉庫後面竊盜之戊○○等二人動靜；嗣由戊○○與丙○○各
    持前開兇器電動套筒起子及三叉套筒扳手扭鬆倉庫後側具有
    牆垣性質之烤漆金屬浪板鐵皮之螺絲，繼由丙○○扳開毀壞
    前揭具有牆垣性質之烤漆金屬浪板鐵皮後（按倉庫外觀四周
    係以烤漆金屬浪板鐵皮構築而成，並與上揭倉庫地基底部之
    水泥短牆銜接），嗣因見倉庫中存放之高粱酒類數量眾多，
    戊○○、丙○○二人無從完全竊取搬運離去，戊○○遂囑咐
    丙○○撥打電話給予具有共同竊盜犯意聯絡之乙○○邀其前
    來共同結夥竊取搬運，經乙○○首肯後，乃由丙○○駕駛戊○○之前開自小貨車至金寧鄉○○路○段189號3樓乙○○住
    處搭載乙○○前來「正中行」倉庫（該倉庫平時無人居住，
    夜間亦無人看守）；繼由戊○○、丙○○二人侵入倉庫中竊
    取丁○○、甲○○所有金門高粱酒共108箱（起訴書僅記載
    60箱；上開竊取之108箱高粱酒，其中30打即60箱為96年端
    午節家戶配酒，1公升裝，每箱6瓶；另48箱為93年10月18
    日出產，俗稱為白金龍之58度金門高粱酒，0.6公升裝，每
    箱12瓶）及監視器電腦主機1部等物，並由在「正中行」倉
    庫後面之乙○○共同接應搬運竊得之上開金門高粱酒；得手
    後，戊○○等人先將所竊得96年端午節家戶配酒高粱酒60箱
    載至不知情之黃永信（黃永信被訴涉犯贓物罪嫌，另由檢察
    官為不起訴處分）位於金城鎮前水頭156- 1號住處前之古厝
    內藏放，隨後欲再返回前開「正中行」倉庫搬運其餘暫時放
    置在倉庫後方產業道路農地上之白金龍金門高粱酒48箱時，
    因經在附近把風之翁文翰通知發現有車輛接近，戊○○與丙○○及乙○○等人遂匆忙逃離現場，將前述竊得之白金龍48
    箱高粱酒全數遺留在原地。
二、隨後戊○○與丙○○遂一同將竊得之前開監視器電腦主機丟
    棄於金寧鄉慈堤海邊附近，而於翌日（即16日），再由戊○○與丙○○以每打新臺幣（下同）7500元之價格，將上開竊
    得之96年端午節家戶配酒中之10箱（共計5打）載運至金寧
    鄉盤山村頂堡62-2 號帝王雜貨店變賣與不知情之雜貨店主
    人翁玉，得款37500元；其餘高粱酒則由戊○○、乙○○
    、丙○○載運至不知情之吳俊昌位於金城鎮○○○路1-1 號
    住處，由吳俊昌介紹，將其中23打金門高粱酒以同前價格變
    賣與不知情之陳清福；再由丙○○於2、3日後將剩餘之金門
    高粱酒載至金湖鎮市○路1號不知情之新思維商行同樣以每
    打7500元之價格變賣得手，總計共竊得變賣款項約20餘萬元
    ，嗣由戊○○、乙○○、丙○○各分得約5至6萬元，翁文翰
    則分得3萬餘元。嗣經丁○○於97年1月16日凌晨零時許，發
    現其金城鎮住處與上開「正中行」倉庫之監視系統斷線，乃
    至該「正中行」倉庫查看發現倉庫後面之鐵皮被撬開，獲悉
    其倉庫遭竊後，丁○○遂於1月16日凌晨零時30分許撥打119
    向警報案其「正中行」倉庫遭竊；嗣經警於97年1月16 日上
    午至該「正中行」倉庫蒐證，而於該「正中行」倉庫後面之
    產業道路路面上採得戊○○於當日共同竊盜所穿之黑色休閒
    鞋所遺留之乙枚條紋狀鞋印，嗣經警於97年2月28日通知戊○○接受調查，並將戊○○至警接受調查時所穿之黑色休閒
    鞋扣案送請鑑定比對後，發現前開遺留之條紋狀鞋印與戊○○經警扣案之黑色休閒鞋左腳鞋底紋痕型態類同而循線查獲
    本案。
三、案經丁○○、甲○○訴由金門縣警察局報請福建金門地方法
    院檢察署檢察官偵查起訴。
    理  由
甲、程序方面：查被告丙○○部分經本院合法傳喚，無正當理由
    不到庭，爰不待其陳述，逕行判決，合先敘明。
乙、實體方面：
一、上開事實，已據被告戊○○、丙○○二人於檢察官偵查時分
    別供認在卷（97年度偵字第355號偵查卷第37頁、50頁；第
    52頁、53頁、第57頁至第59頁、65頁至第66頁）；復據被告
    戊○○、丙○○及乙○○三人於97年10月30日原審準備程序
    及簡式審判程序時供承認罪在卷（原審卷第43頁、48頁、49
    頁；第53頁至第66頁）；並據被告乙○○與戊○○二人於本
    院準備程序實審理時均供承在卷（本院卷第36頁至第38頁；
    第60頁至第65頁；第86頁至第103頁）；復經告訴人甲○○
    、丁○○夫婦二人於警詢中指訴失竊等情節在卷（警卷第71
    頁至第75頁）；此外，並有金門縣警察局刑警隊支援刑案現
    場勘察案件報告表一份（同上偵查卷第15頁至第18頁）與金
    門縣警察局刑警隊鞋印初步比對鑑驗報告表、內政部警政署
    刑事警察局鑑定書、戊○○球鞋外觀及現場鞋印照片、現場
    鞋印膠片、新思維商行估價單與贓物認領保管單各1紙、現
    場照片共20張等各在卷可資佐證（見警卷第97頁、第105頁
    至第106頁、第107頁、第108頁、第109頁至第111頁、第112
    頁、第113頁至第122頁）；復有被告戊○○於本院準備程序
    時所繪製其所有如事實欄所述供竊盜前開「正中行」倉庫所
    用之電動套筒起子與三叉套筒扳手之形狀圖形在卷可稽（本
    院卷第61頁、66頁、67頁）。可見本件被告戊○○、丙○○
    及乙○○等三人共同竊盜罪犯行事證明確，渠等三人犯行均
    應堪認定。
二、查被告戊○○、丙○○所持以竊盜使用之上開電動套筒起子
    與三叉套筒扳手等工具，係屬鐵器類工具，質地堅硬，在客
    觀上足以對於人之生命、身體、安全構成威脅，顯然具有危
    險性，而屬於兇器甚明。又上開「正中行」倉庫，平時係供
    存放高粱酒之鐵皮建築物，此據告訴人甲○○、丁○○夫婦
    二人於本院準備程序時供稱，上開伯玉路2段223-10號「正
    中行」係倉庫，白天只是進進出出，晚上無人居住，但是有
    監視器監控等語在卷（本院卷第62頁）；此外亦有上開「正
    中行」倉庫之鋼骨鐵皮建築物照片在卷可資佐證（警卷第11
    3頁、114頁；第116頁、119頁、120頁；偵查卷第31頁、33
    頁、34頁、35頁）；再者，由前述警卷第113頁下方照片、
    第114頁二張照片、第119頁下方照片及第116頁上方第一張
    照片等所顯示之上開「正中行」倉庫之構造以觀，該第116
    頁上方第一張照片之倉庫內部係以鋼骨結構為主軸，另由其
    餘照片顯示可知，該倉庫外觀四周則係以鍍鋅烤漆金屬浪板
    鐵皮構築而成，此有上開「正中行」倉庫之照片在卷可稽。
    又被告戊○○、丙○○等人以前述電動套筒起子與三叉套筒
    扳手等工具所鬆動與扳開毀壞之處則係上開「正中行」倉庫
    後側之鍍鋅烤漆金屬浪板鐵皮，該鍍鋅烤漆金屬浪板鐵皮則
    與上揭倉庫底部之水泥短牆銜接，故應屬於具有牆垣性質，
    此有上開被告戊○○、丙○○等人毀壞之「正中行」倉庫後
    側鍍鋅烤漆金屬浪板鐵皮之照片在卷可稽（警卷第第113 頁
    下方照片、114頁照片、119頁下方照片）。因上開「正中行
    」倉庫之四周，係以烤漆金屬浪板鐵皮構築而成，並與倉庫
    底部之水泥短牆銜接；由此可見，該「正中行」倉庫之四周
    以烤漆金屬浪板鐵皮構築而成部分，因與倉庫底部之水泥短
    牆銜接，顯然具有牆垣之性質甚明（最高法院42年度台上字
    第359號判例意旨參照）；此與依一般社會通常觀念足認為
    係供防盜之安全設備截然有別。由此可知，上開「正中行」
    倉庫四周以鍍鋅烤漆金屬浪板鐵皮構築而成部分，顯然並非
    供作具有防閑功用之安全設備。公訴人起訴書認係屬於具有
    防閑功能，而屬安全設備之一種云云，尚有誤會。查被告戊○○、丙○○攜帶上開兇器夥同被告乙○○竊盜扳開毀壞上
    開告訴人甲○○、丁○○夫婦二人所共同經營之「正中行」
    倉庫後側具有牆垣性質之烤漆金屬浪板鐵皮，竊取該倉庫內
    之高粱酒，並由具有共同竊盜犯意聯絡之共同被告翁文翰在
    該千勝汽車修配廠附近把風，核被告戊○○、丙○○及乙○○三人所為係均犯刑法第321條第1項第4款、第3款、第2款
    之結夥三人以上攜帶兇器，毀壞牆垣竊盜罪。公訴人起訴書
    認被告戊○○、丙○○及乙○○三人係犯刑法第321條第1項
    第4款、第3款、第2款之結夥三人以上攜帶兇器，毀壞安全
    設備竊盜罪云云，尚有誤會。被告戊○○、丙○○及乙○○
    三人就所犯前述結夥三人以上攜帶兇器，毀壞牆垣竊盜罪之
    加重竊盜罪犯行，與共同被告翁文翰間，互有犯意聯絡與行
    為分擔，應論以共同正犯。
三、原審以被告戊○○、丙○○及乙○○等三人所犯前揭共同竊
    盜罪犯行，事證明確，予以論罪科刑，固非無見。惟查：
（一）、本案係由被告戊○○向同案被告丙○○提議至前揭「正
        中行」倉庫竊取高粱酒，並由被告戊○○攜帶其所有之
        上開電動套筒起子與三叉套筒扳手等工具各1支，而與
        同案被告丙○○分持上開竊盜用之工具至前開「正中行
        」倉庫竊盜高粱酒，嗣因同案被告丙○○因見該「正中
        行」倉庫內之高粱酒類數量眾多，兩人不易完全竊取搬
        運離去，被告戊○○遂囑咐被告丙○○以電話通知另一
        被告乙○○前來共同搬運竊取，嗣經被告乙○○同意首
        肯後，遂由被告丙○○至另一被告乙○○前開金寧鄉○○路○段189號3樓住處搭載被告乙○○至上開「正中行
        」倉庫，而由被告戊○○、丙○○分持上揭竊盜所用之
        工具即兇器竊取該「正中行」倉庫內存放之高粱酒，並
        由在該「正中行」倉庫外之被告乙○○接應共同搬運竊
        取高粱酒等情，已據被告戊○○、丙○○二人於原審審
        理時供明在卷（原審卷第60頁、62頁）；由此可見，被
        告戊○○、丙○○二人之犯罪情節顯然較被告乙○○為
        重，從而在科刑上自應依情節輕重量刑，如此才合乎罪
        刑相當，使罰當其罪，輕重得宜。然原判決對於被告戊○○、丙○○及乙○○三人，均予科處量刑有期徒刑6
        月，如易科罰金，均以新臺幣1仟元折算1日；惟就被告
        戊○○、丙○○二人而言，原判決並未依該二人較重之
        情節科以較重之刑，其量刑顯然失平。
（二）、本案被告戊○○、丙○○等人至上開「正中行」倉庫係
        竊取高粱酒共計108箱，然原判決事實欄第一段（一）
        即判決書正本第2頁第4行則記載為106箱，竊盜上揭「
        正中行」倉庫內之高粱酒數量顯然未盡詳實。
（三）、查「正中行」倉庫之四周係以烤漆金屬浪板鐵皮構築而
        成，因與倉庫底部之水泥短牆銜接，顯然具有牆垣之性
        質甚明，已如上述；此與依一般社會通常觀念足認為係
        供防盜之安全設備截然有別。由此可知，上開「正中行
        」倉庫四周以鍍鋅烤漆金屬浪板鐵皮構築而成，顯然並
        非供作具有防閑功用之安全設備至明。原判決事實認上
        開「正中行」倉庫之鐵皮具有防閑功用之安全設備云云
        ，容有誤會。從而原判決主文認定被告戊○○、丙○○
        及乙○○係犯結夥三人以上攜帶兇器毀壞安全設備竊盜
        ，其罪名亦有違誤。
（四）、被告戊○○、丙○○等人至上開「正中行」倉庫竊盜所
        用之工具名稱係電動套筒起子與三叉套筒扳手各1 支，
        均屬被告戊○○所有，而為與其他共同被告丙○○、乙○○等人共同犯本件竊盜罪所用之工具等情，已據被告
        戊○○於本院準備程序時供稱明確，且有繪製上開工具
        形狀圖形各1紙在卷（本院卷第61頁、64 頁、66頁、67
        頁）。又上開被告戊○○供共同竊盜犯本罪所使用之工
        具電動套筒起子與三叉套筒扳手各1支，並未扣案，且
        於犯後連同被告戊○○所有駕駛之前開車牌號碼WY-231
        0號自小貨車轉賣他人，亦據被告戊○○於本院準備程
        序時供明在卷（本院卷第61頁、62頁），可見被告戊○○所有供共同犯罪所用之工具電動套筒起子與三叉套筒
        扳手各1支，因均未扣案，顯然均已滅失而不存在。原
        判決於理由欄對於上開被告戊○○所有供共同犯罪所用
        之工具電動套筒起子與三叉套筒扳手各1支，究竟是否
        應予宣告沒收，於理由欄並未明確交代，可見判決理由
        顯然不備。
四、檢察官循告訴人甲○○、丁○○夫婦二人之請求，提起本件
    上訴，認被告戊○○、丙○○等二人於犯後並未主動與告訴
    人和解賠償，犯後並無悔意，然原判決對於被告戊○○、丙○○等二人僅判處有期徒刑6月，如易科罰金，以新臺幣1仟
    元折算1日，量刑顯然過輕等語，經核有理由。原判決除有
    檢察官上訴意旨所指稱對於被告戊○○、丙○○二人量刑過
    輕失平之不當外，其餘上開三所述（二）至（四）等3點撤
    銷理由雖未據檢察官上訴指摘及此；然原判決既有如上開三
    所述（二）至（四）等3點之違誤與可議之處，已如前述。
    由此可見，原判決顯屬無可維持，自應由本院將原判決撤銷
    ，另為適法之判決。爰審酌被告戊○○、丙○○及乙○○等
    三人均正值青壯，被告戊○○因無工作缺錢，又逢將屆農曆
    過年，遂提議與被告丙○○至該「正中行」倉庫竊取高粱酒
    等之犯罪動機；被告戊○○、丙○○持上開電動套筒起子與
    三叉套筒扳手等工具夥同被告乙○○及翁文翰等人結夥持工
    具即兇器至告訴人之前開倉庫竊取市價約20餘萬元之高粱酒
    ，情節非輕；本案係被告戊○○提議竊盜後經同案被告丙○○同意共同行竊；並由被告戊○○提供並攜帶其所有之上開
    電動套筒起子與三叉套筒扳手等工具，隨後由被告戊○○與
    丙○○分持上開電動套筒起子與三叉套筒扳手等工具至前揭
    「正中行」鋼骨鐵皮倉庫行竊，情節較重；而被告乙○○則
    僅係在該倉庫外接應搬移竊取所竊自該倉庫內之高粱酒，僅
    居於從屬次要地位，情節顯然較被告戊○○、丙○○等二人
    為輕；又被告戊○○與乙○○已於原審及本院坦承犯罪；被
    告戊○○、丙○○等二人尚未與告訴人甲○○、丁○○夫婦
    二人和解賠償，業據告訴人甲○○、丁○○夫婦二人於本院
    準備程序時供明在卷（本院卷第62頁、63頁）；被告乙○○
    於犯後已與告訴人甲○○、丁○○夫婦二人和解，賠償還清
    告訴人甲○○、丁○○夫婦二人所要求之和解金額，此有和
    解書影本1紙在卷可證（本院卷第39頁），態度良好，故經
    告訴人甲○○、丁○○夫婦二人分別於本院準備程序與審理
    時表明願意原諒被告乙○○，給予被告乙○○自新的機會（
    本院卷第37頁、38頁、第103頁）等一切情狀，對於被告戊○○、丙○○等二人改判處如主文第二項所示之刑各為有期
    徒刑8月；另對於被告乙○○改判處如主文第三項所示之刑
    為有期徒刑6月，如易科罰金，以新臺幣1仟元折算1日，以
    示懲儆。
五、查告訴人甲○○、丁○○夫婦二人於本院準備程序與審理時
    表明願意原諒被告乙○○，給予被告乙○○之自新機會，請
    求給予緩刑等語在卷（本院卷第37頁、38頁、第103頁）；
    蒞庭檢察官於本院審理時雖亦陳稱請求給予被告乙○○一個
    自新機會等情（本院卷第102頁）；惟查：被告乙○○另於
    97年1月24日晚上11時許，與戊○○、丙○○及翁文翰等共4
    人在金門縣金寧鄉東洲50─1號某倉庫，結夥攜帶兇器竊取
    被害人陳麗梅、翁國土所有之96年端午節家戶配酒100箱（1
    公升裝，每箱6瓶）及蔡況治所有之97年春節家戶配酒60箱
   （1公升裝，每箱6瓶）、5公升罈裝酒6瓶及監視器電腦主機1
    部等物，犯有刑法第321條第1項第4款、第3款結夥3人以上
    攜帶兇器竊盜一節，業經福建金門地方法院檢察署檢察官以
    97年度偵字第372號提起公訴，刻由福建金門地方法院調查
    審理中，此有被告乙○○臺灣高等法院被告前案紀錄表1紙
    在卷可稽（本院卷第114頁）；並有本院向福建金門地方法
    院承辦股書記官查詢被告乙○○上開竊盜案件是否已判決之
    刑事案件審理單與被告乙○○前揭97年度偵字第372號竊盜
    案件起訴書在卷可證（本院卷第116頁至第118頁）。查被告
    乙○○所犯前開97年度偵字第372號竊盜案件業經起訴，已
    如前述，因被告乙○○有可能被判處最低度有期徒刑6月以
    上之罪刑，故本院認被告乙○○所犯本案結夥三人以上攜帶
    兇器竊盜罪，經判處前揭宣告刑有期徒刑6月，如易科罰金
    ，以新臺幣1仟元折算1日部分，不適宜宣告緩刑（蓋即使本
    案對於被告乙○○宣告緩刑，其日後所犯上述97年度偵字第
    372號竊盜案件如判決有罪者，本案宣告之緩刑將有被撤銷
    之虞），併予敘明。
六、關於是否宣告沒收部分：查上開被告戊○○所有供共同竊盜
    犯本罪所使用之工具電動套筒起子與三叉套筒扳手各1 支，
    因並未扣案，且於犯後連同被告戊○○所有駕駛之前開車牌
    號碼WY-231 0號自小貨車轉賣他人，已據被告戊○○於本院
    準備程序時供明在卷（本院卷第61頁、62頁），已見前述。
    可見被告戊○○所有供共同犯罪所用之工具電動套筒起子與
    三叉套筒扳手各1支，因均未扣案，顯然均已滅失而不存在
    甚明。故被告戊○○所有供共同竊盜犯本罪所使用之工具電
    動套筒起子與三叉套筒扳手各1支，均不予宣告沒收，合併
    敘明。
據上論斷，應依刑事訴訟法第369條第1項前段、第364條、第299
條第1項前段，第371條，刑法第28條、第321條第1項第3款、第4
款、第2款、第41條第1項前段，判決如主文。
本案經檢察官張益昌到庭執行職務。
中    華    民    國    98    年    3    月    26    日
                刑事庭    審判長法  官 沈宜生
                                法  官 陳容正
                                法  官 陳坤地
上正本證明與原本無異。
不得上訴。
                                書記官 黃月瞳
中    華    民    國    98    年    3    月    30    日
附錄本案論罪科刑法條全文：
中華民國刑法第321條
犯竊盜罪而有左列情形之一者，處六月以上、五年以下有期徒刑
：
一、於夜間侵入住宅或有人居住之建築物、船艦或隱匿其內而犯
    之者。
二、毀越門扇、牆垣或其他安全設備而犯之者。
三、攜帶兇器而犯之者。
四、結夥三人以上而犯之者。
五、乘火災、水災或其他災害之際而犯之者。
六、在車站或埠頭而犯之者。
前項之未遂犯罰之。


司法院資訊處製作；財團法人民間司法改革基金會備份。
